臺灣桃園地方法院民事裁定
111年度消債清字第103號
聲  請  人  
即  債務人  林雅玲  
代  理  人  陳育廷律師（法扶律師）
上列當事人因消費者債務清理事件聲請清算，本院裁定如下：
    主  文
債務人林雅玲自民國一一一年十月七日下午五時起開始清算程序
。
命司法事務官進行本件清算程序。
    理  由
一、聲請意旨略以：聲請人現任職於冠龍機械有限公司（下稱冠
    龍公司），並於早餐店兼職，每月薪資分別約新臺幣（下同
    ）1萬4,600元、4,000元，名下除保單4張外，別無任何財產
    ，而無擔保或無優先權之債務總額約為1,338萬6,696元，復
    未經法院裁定開始清算程序或宣告破產，於民國110年4月向
    本院聲請消費者債務清理之調解，因聲請人與最大債權銀行
    第一商業銀行股份有限公司（下稱第一銀行）意見不一致而
    調解不成立，聲請人每月收入扣除必要生活費用後，無法清
    償上開債務，爰聲請清算等語。
二、按債務人不能清償債務或有不能清償之虞者，得依消費者債
    務清理條例（下稱消債條例）所定更生或清算程序，清理其
    債務；債務人無擔保或無優先權之本金及利息債務總額未逾
    1,200萬元者，於法院裁定開始清算程序或宣告破產前，得
    向法院聲請更生；法院開始更生程序之裁定，應載明其年、
    月、日、時，並即時發生效力，消債條例第3條、第42條第1
    項及第45條第1項分別定有明文。次按債務人對於金融機構
    負債務者，在聲請更生或清算前，應向最大債權金融機構請
    求協商債務清償方案，或向其住、居所地之法院或鄉、鎮、
    市、區調解委員會聲請債務清理之調解，同條例第151條第1
    項定有明文。
三、再按本條例所稱消費者，指5年內未從事營業活動或從事小
    規模營業活動之自然人；前項小規模營業指營業額平均每月
    20萬元以下者，消債條例第2條第1、2項定有明文。又消債
    條例第2條第1項所稱5年內從事小規模營業活動，係指自聲
    請更生或清算前1日回溯5年內，有反覆從事銷售貨物、提供
    勞務或其他相類行為，以獲取代價之社會活動，依其5年內
    營業總額除以實際經營月數之計算結果，其平均營業額為每
    月20萬元以下者而言，例如：平均月營業額未逾20萬元之計
    程車司機、小商販等即屬之（參照辦理消費者債務清理事件
    應行注意事項第1點）。經查，本件聲請人為慶譯鋼鐵有限
    公司（下稱慶譯公司）負責人，此有慶譯公司最新變更登記
    表在卷可稽（見消債清卷第69頁），復本院依職權函詢財政
    部北區國稅局關於慶譯公司105年1月迄110年11月期間相關
    營業情形，據其隨函檢附慶譯公司105年1月至108年4月銷售
    稅與稅額申報書，慶譯公司自聲請本件清算前5年即106年7
    月起銷售額均為0元（見110年消債更字第300號卷第170至18
    9頁），是該聲請清算前5年內營業總額除以實際經營月數之
    計算結果，平均每月營業所得均於20萬元以下，核屬消債條
    例第2條第2項規定之從事小規模營業活動之自然人，自得依
    消債條例聲請清算，合先敘明。
四、經查：
㈠㈠關於前置協商之要件：
　　聲請人前於110年4月間向本院聲請消費者債務清理之調解，
    因無力清償債務而與最大債權銀行即第一銀行調解不成立等
    情，有本院調解不成立證明書（見司消債調卷第105頁）在
    卷可稽，堪可採認。
　㈡聲請人之債務總額：
　　聲請人陳報無擔保或無優先權之債務總額約1,338萬6,696元
    ，依金融機構債權人渣打國際商業銀行股份有限公司、臺灣
    新光商業銀行股份有限公司、台中商業銀行股份有限公司、
    永豐商業銀行股份有限公司、中國信託商業銀行股份有限公
    司、花旗（台灣）商業銀行股份有限公司、臺灣中小企業銀
    行股份有限公司、第一銀行陳報債權之金額分別為211萬4,4
    32元、128萬8,389元、99萬2,436元、247萬6,279元、16萬9
    ,081元、10萬5,376元、88萬9,060元、821萬9,527元（見消
    債清卷第71至95頁、第101至171頁），是金融機構債權額為
    1,625萬4,580元（計算式：211萬4,432元＋128萬8,389元＋99
    萬2,436元＋247萬6,279元＋16萬9,081元＋10萬5,376元＋88萬9
    ,060元＋821萬9,527元＝1,625萬4,580元）。故本件聲請人之
    債務總額應為1,625萬4,580元。
　㈢關於聲請人之財產及收入：
　　聲請人名下除南山人壽保單1張、富邦人壽保單3張外，別無
    任何財產，此有全國財產稅總歸戶財產查詢清單、南山人壽
    及富邦人壽保單電子查詢表在卷可稽（見消債清卷第21頁、
    第45至51頁）；收入部分，聲請人陳稱現任職於冠龍公司，
    並於早餐店兼職，每月薪資分別約1萬4,600元、4,000元等
    語，業據其提出薪資單、110年度綜合所得稅各類所得資料
    清單、在職薪資證明書、勞保被保險人投保資料表、收入切
    結書以佐（見司消債調卷第15頁，消債清卷第23頁、第27至
    31頁、第99頁），經核相符，堪信聲請人應無隱藏其他收入
    ，故本院尚以1萬8,600元（計算式：1萬4,600元＋4,000元＝1
    萬8,600元）列計聲請人每月收入。
  ㈣關於聲請人之必要支出：
　　依聲請人最新陳報內容僅陳明每月必要支出金額為1萬8,337
    元，而未明列各項支出之數額、原因及種類，亦未就上開支
    出提出相關單據（見消債清卷第8頁），然本院審酌此金額
    未逾行政院衛生福利部所公告111年桃園市每人每月最低生
    活費用每人每月為1萬5,281元之1.2倍即1萬8,337元之範圍
    （參酌消債條例第64條之2第1項之規定），是以1萬8,337元
    為聲請人個人每月必要之支出，尚屬合理。
　㈤從而，聲請人以上開收入扣除必要支出後，每月有餘額263元
    （計算式：1萬8,600元－1萬8,337元＝263元）可供清償債務
    ，則聲請人欲全數清償上開債務至少需約5,151年（計算式
    ：1,625萬4,580元÷263元÷12≒5,150.4），聲請人現年36歲
    （74年出生），距勞工強制退休年齡（65歲）約29年，審酌
    聲請人目前之收支及財產狀況，至其退休時止，顯無法清償
    聲請人前揭所負欠之債務總額，且聲請人名下保單價值準備
    金僅1萬9,795元（見消債清卷第51頁），亦無得一次清償全
    部債務之可能，考量該積欠債務之利息或違約金仍在增加中
    等情況，堪認聲請人之收入及財產狀況，已不能清償上開債
    務，自應許聲請人得藉由清算程序清理債務。　
五、此外，復查無聲請人有消債條例第6條第3項、第8條或第82
    條第2項所定駁回清算聲請之事由存在。從而，聲請人既屬
    不能清償債務，其聲請清算洵屬有據，應予准許，並依前揭
    法律規定，命司法事務官進行本件清算程序，爰裁定如主文
    。
中　　華　　民　　國　　111 　年　　10　　月　　7 　　日
                  民事第二庭    法　官　許自瑋
正本係照原本作成。
本裁定不得抗告。
本裁定業已於111年10月7日下午5時公告。
中　　華　　民　　國　　111 　年　　10　　月　　7 　　日
                                書記官  吳光彧